臺灣彰化地方法院民事判決　九十二年度訴字第一○三二號
　　原　　　告　甲○○
　　被　　　告　乙○○
右當事人間請求損害賠償事件，經本院於民國九十三年五月七日言詞辯論終結，茲判
決如左：
    主      文
原告之訴及其假執行之聲請均駁回。
訴訟費用由原告負擔。
    事      實
甲、原告方面：
  一、聲明：
    (一)被告應給付原告新台幣（下同）四十五萬元及自支付命令送達翌日起至清償日
      止，按週年利率百分之五計算之利息。
    (二)原告願供擔保，請准宣告假執行。
  二、陳述：
    (一)緣兩造為親兄弟，詎被告向原告誆稱其將於民國九十二年二月十四日至中國大
      陸從事古董生意，邀原告投資入股，原告不疑有他，即以農地為擔保向社頭鄉
      農會借貸六十萬元，並於九十二年一月二十七日匯款四十五萬元入被告在台中
      商業銀行社頭分行帳號000000000－000號帳戶內，嗣經原告查知
      被告並無至中國大陸從事古董生意，復拒不返還前揭所匯款項，乃就被告上開
      詐欺行為，向彰化縣警察局田中分局報案，雖經台灣彰化地方法院檢察署以九
      十二年度偵字第六四三○號為不起訴處分在案，然被告所為確已構成侵權行為
      ，爰依侵權行為法律關係，求為判命被告賠償四十五萬元及自支付命令送達翌
      日起算法定遲延利息之判決。
    (二)對被告抗辯所為之陳述：
      1.原告匯給被告之四十五萬元，確係遭被告以其在國安局新聞處上班，很有辦
        法等語詐騙得來。而開設「榖丞寶古董文物館」之訴外人余錫卿是由原告介
        紹給被告認識，其等曾見過三次面，惟余錫卿卻在台灣彰化地方法院檢察署
        九十二年度偵字第六四三○號詐欺案件中偽稱其不認識被告，歪曲事實，致
        使檢察官對被告為不起訴處分。
      2.原告不曾向被告借錢，被告所辯原告向其借貸五十二萬五千元云云，並非事
        實。蓋依被告之財力，並無能力借錢給原告，且被告於彰化縣警察局田中分
        局製作筆錄時，陳稱九十一年六月七日借原告現金，卻又於第一次開庭時稱
        九十一年八月至九月借給支票；另被告為證明原告向其借款，竟自行於支票
        存根上簽署原告姓名，然上開支票所載款項係由何人兌現，支付給誰，仍然
        不明。
  三、證據：提出彰化縣社頭鄉農會活期儲蓄存款存摺、台中區中小企業銀行活期存
      款存摺、中區農會電腦共用中心匯款委託書、受理刑事案件報案三聯單、台灣
      南投地方法院檢察署通知、彰化縣政府函、教育部函、囑託查封登記書等件為
      證，並聲請訊問證人林麗華。
乙、被告方面：
  一、聲明：如主文所示。
  二、陳述：被告並無詐騙原告，原告雖有於九十一年一月二十七日匯款四十五萬元
      給被告，但此係原告為清償之前向被告所借之五十二萬五千元而匯，且原告迄
      今尚欠被告七萬五千元。原告自九十一年間陸續向被告借貸五、六次，每次三
      、五萬元，總計借了五十二萬五千元，雙方並未約定利息，亦無借據，均由被
      告親自交付現金給原告。
  三、證據：提出台灣高等法院台中分院檢察署九十三年度上聲議字第一三五號處分
      書為證，並聲請訊問證人蕭凱栓。
    理      由
一、按訴狀送達後，原告不得將原訴變更或追加他訴，但擴張或減縮應受判決事項之
    聲明者，不在此限，民事訴訟法第二百五十五條第一項第三款定有明文。本件原
    告原請求被告給付四十五萬元，並自九十二年一月二十七日起至清償日止，按週
    年利率百分之五計算之利息及慰撫金五十萬元，嗣於九十三年一月五日，提出起
    訴狀減縮聲明為請求四十萬元及自九十二年十月九日起算法定遲延利息，暨慰撫
    金五十萬元，復就利息部分，先後於九十三年一月十四日、同年月十九日，更正
    為自支付命令送達翌日、自九十二年一月二十七日起算，迨至九十三年二月二十
    五日準備程序期日時，又當庭減縮應受判決事項之聲明為請求四十五萬元及自支
    付命令送達翌日起算之法定遲延利息，依前開說明，尚無不合，應予准許。
二、本件原告主張兩造為親兄弟，原告於九十二年一月二十七日匯款四十五萬元入被
    告於台中商業銀行社頭分行000000000－000號帳戶之事實，業據原
    告提出彰化縣社頭鄉農會活期儲蓄存款存摺、中區農會電腦共用中心匯款委託書
    為證，且為被告所自認，堪信原告此部份之主張為真實。至原告主張所匯四十五
    萬元係遭被告詐騙投資等情，則經被告否認，並以系爭四十五萬元是原告清償欠
    款五十二萬五千元之一部等語置辯。經查：
  (一)按當事人主張有利於己之事實者，就其事實有舉證之責任，民事訴訟法第二百七
    十七條定有明文。所謂舉證係指就爭訟事實提出足供法院對其所主張者為有利認
    定之證據而言，若所舉證據，不能對其爭訟事實為相當之證明，自無從認定其主
    張為真正。又主張法律關係存在之當事人，就該法律關係發生所須具備之特別要
    件，應負舉證之責，原告就其主張之事實，不舉證證明者，被告無須就其抗辯之
    事實，負舉證責任，此為舉證分擔之原則。
  (二)原告所為本件請求，無非係以彰化縣社頭鄉農會活期儲蓄存款存摺、中區農會電
    腦共用中心匯款委託書為其論據，惟匯款原因不一而足，可能出於借貸、清償、
    贈與、投資等等各種不同目的，然自原告所提上開書證，充其量僅能證明原告確
    有匯款四十五萬元至被告帳戶內之事實，尚無法自其中探知匯款目的為何，自難
    徒憑前揭匯款紀錄，遽而推論原告必係遭被告詐騙所匯。又原告所舉證人即代辦
    借、匯款手續之代書林麗華，僅證述：由於原告不會寫匯款單，始幫他代填匯款
    單，匯了四十五萬元至被告台中商銀社頭帳戶內，因原告未告知匯款目的，故不
    清楚這筆錢的用途等語，另證人蕭凱栓也證稱：就本件兩造有無借錢或借錢作何
    用我完全不知道等語，是上開證詞均不足為原告有利之認定。復查，原告就被告
    誆騙其四十五萬元一事，對被告所提刑事詐欺告訴，亦經台灣彰化地方法院檢察
    署以九十二年度偵自第六四三０號、台灣高等法院台中分院檢察署以九十三年度
    上聲議字第一三五號分別為不起訴處分確定，有上開處分書在卷足稽。而原告就
    被告如何施用詐術乙節，除陳稱：被告曾拿出國安局的識別證，告訴我他很有辦
    法等語外，亦自承並無其他證明方法以資佐證，基上，本件既無法依據原告主張
    之上開輔助事實推論系爭匯款係遭被告詐騙而得，則原告依據侵權行為法律關係
    ，請求被告賠償四十五萬元，尚非有據，不應准許。
三、從而，原告就被告施用詐術，致伊陷於錯誤而匯款一事既未能舉證證明，則原告
    主張依侵權行為之法律關係，訴請被告給付四十五萬元及其法定遲延利息，為無
    理由，應予駁回。
四、本件原告之訴既經駁回，則其假執行之聲請，即失所附麗，應併予駁回。
五、本件事證已臻明確，兩造其餘攻擊、防禦方法及舉證，經本院審酌後，均無礙於
    前開論斷結果，自無逐一贅論之必要，附此指明。
據上論結，本件原告之訴為無理由，依民事訴訟法第七十八條，判決如主文。
中　　　華　　　民　　　國　　九十三　　年　　  五　　  月　  二十一　　日
                                    臺灣彰化地方法院民事第一庭
~B審判長法　　　官　羅培昌
~B　　　法　　　官　黃倩玲
~B　　　法　　　官　周莉菁
右為正本係照原本作成。
如對本判決上訴須於判決送達後廿日內向本院提出上訴狀。
中　　　華　　　民　　　國　　九十三　　年　　  五　　  月　　二十五　　日
~B　　　法院書記官　張清秀
